【裁判字號】    98,交聲,645
【裁判日期】    980601
【裁判案由】    聲明異議
【裁判全文】
臺灣高雄地方法院交通事件裁定         98年度交聲字第645號
原處分機關  交通部公路總局高雄區監理所旗山監理站
異  議  人
即受處分人  甲○○
上列異議人因違反道路交通管理處罰條例案件，對於交通部公路
總局高雄區監理所旗山監理站民國98年2 月19日所為之處分（旗
監違字第裁85-N00000000號），聲明異議，本院裁定如下：
    主  文
異議駁回。
    理  由
一、原處分意旨略以：異議人即受處分人甲○○於民國97年12月
    27日凌晨0 時50分許，駕駛車號YT-7807 號自用小客車，行
    經高雄縣燕巢鄉○○路時，為警攔停欲進行酒精濃度測試檢
    定，因異議人拒絕接受酒精濃度檢測，遂予掣單舉發，嗣依
    道路交通管理處罰條例第35條第4 項前段、第67條第2 項之
    規定，裁處異議人罰鍰新臺幣（下同）6 萬元，並吊銷駕駛
    執照，3 年內禁考等語。
二、聲明異議意旨略以：伊坦承確有酒後駕車之情事，惟因初次
    遭警攔檢，內心驚恐，才會一直來回走動，當時警方要求伊
    接受酒測，但伊當時正在打電話疏未注意而造成警察誤解，
    嗣伊已主動請求喝水後再行測試，可知伊並無拒測之意，然
    當伊喝完水走近巡邏車後面準備接受酒測時，警方卻不知為
    何拒絕伊進行酒測，並立即開單舉發；又警方舉發前，並未
    詳加溝通，亦未勸導或警告將依道路交通管理處罰條例第35
    條第4 項規定，裁處罰鍰6 萬元、當場移置車輛及吊銷駕照
    ，僅告知伊如拒絕酒測，後果很嚴重，是執行程序顯有瑕疵
    ，為此，爰依法聲明異議，請求撤銷原處分云云。
三、按汽車駕駛人，駕駛汽車經測試檢定酒精濃度超過規定標準
    者，處1 萬5 千元以上6 萬元以下罰鍰，並當場移置保管其
    車輛及吊扣其駕駛執照1 年；汽車駕駛人拒絕接受第1 項測
    試之檢定者，處6 萬元罰鍰，並當場移置保管其車輛及吊銷
    其駕駛執照，且3 年內不得考領駕駛執照，道路交通管理處
    罰條例第35條第1 項第1 款、第4 項前段、第67條第2 項分
    別定有明文。
四、經查：
（一）本件異議人於上開時、地，因疑似酒後駕車，經警攔停，
      要求施以酒精濃度測試，但異議人並未接受酒精濃度測試
      ，嗣為警製單舉發，並經原處分機關予以裁處等情，為異
      議人所直承不爭，並於異議狀自承確有酒後駕車之違規情
      事，復有高雄縣政府警察局舉發違反道路交通管理事件通
      知單、高雄縣政府警察局岡山分局函文、舉發員警陳建曄
      之職務報告、交通部公路總局高雄區監理所旗山監理站裁
      決書各1 份在卷可稽。
（二）異議人雖否認有何拒絕酒測之情事，並以前揭情詞置辯。
      惟查：
   1、本件舉發經過，業據證人即舉發員警陳建曄到庭證稱：當
      時警方在鳳澄路上執行攔檢酒駕勤務，發現YT-7807 號小
      客車有駕駛不穩的情況，我們示意停車受檢，異議人原本
      似乎有要駕車加速逃逸的情況，但因我手持長槍站在前方
      ，異議人就靠邊停車，我們要求異議人下車以及出示行照
      、駕照，在異議人搖下車窗時我即聞到酒味，於是要求異
      議人配合酒測，但異議人下車後就一直走來走去不理會酒
      測，走動約20分鐘，後來異議人說要喝水，就自行至車內
      喝水，喝完後超過15分鐘，我們又詢問異議人是否配合酒
      測，異議人說要配合但走到巡邏車後又離開，我們叫異議
      人過來酒測，但異議人一直沒有過來，異議人嘴巴一直說
      要酒測但行為並未配合，當時隊長就指示以拒絕酒測舉發
      ，同時執行扣車並將異議人帶回分局處理，舉發通知單異
      議人當場有簽名，簽名時並未表示什麼意見，只說可否將
      車開走，我們隊長說不行，車子要扣走，我們在舉發前一
      直強調拒絕酒測的後果，我本人有親口講說要罰6 萬元並
      吊銷駕照等語甚明，並庭呈舉發錄影碟1 片。
   2、又經本院勘驗舉發過程錄影光碟，結果略為：「(1)光碟畫
      面8 分32秒，警方攔查異議人車輛，異議人在警車前方停
      車受檢。(2)10分40秒，異議人下車撥打手機，並來回走動
      講電話。(3)11分30秒，員警趨前與異議人談話，異議人不
      予理會，避開員警繼續講電話，直至12分20秒，異議人講
      完電話。(4)12分55秒，異議人再度撥打電話並來回走動，
      於14分30秒，異議人掛斷電話朝警車後方離去，為員警攔
      阻請異議人折返警車附近，有多名員警與異議人對談交涉
      。(5)15分15秒，異議人脫離多名員警回到同行友人身邊，
      員警趨前交談。(6)17分50秒至20分，異議人數次撥打電話
      並來回走動。(7)20分5 秒，員警將酒測儀器置於警車後車
      廂蓋上，異議人仍來回走動，期間員警數次與異議人交談
      。(8)21分26秒，異議人返回所駕車輛取用飲料，邊喝邊走
      向警車酒測儀器的位置，與警員對話，之後異議人再度接
      聽電話。(9)25分15秒，員警填製舉發通知單，期間異議人
      曾接聽電話，於30分40秒異議人在舉發通知單上簽名。(10)
      33分30秒警方執行扣車，34分30秒異議人搭乘警車離去」
      ，有本院勘驗筆錄1 份可稽，顯見異議人為警攔停後，或
      不停來回走動，或使用行動電話，期間警方多次趨前溝通
      無效，於遭攔停後10餘分鐘，異議人雖取用飲料，似有接
      受酒測之意，惟最終仍未配合測試，警方於異議人飲用飲
      料完畢後約5 分鐘，始予製單舉發，前後歷時達20餘分鐘
      ，足見證人陳建曄所述，應係真實可採，異議人藉故拖延
      時間，消極規避酒精測試，其違規行為至為明確，其辯稱
      實係警方拒絕伊酒測云云，不足採信。
   3、按道路交通管理處罰條例第35條第4 項之所以規定「拒絕
      酒精濃度測試之檢定」除應課予罰鍰6 萬元外，並應當場
      移置保管該汽車及吊銷該駕駛執照，較諸同條第1 項規定
      酒後駕車之處罰更為嚴厲，目的在於不使拒絕酒精濃度測
      試檢定之駕駛人反而獲得寬典，否則無異鼓勵駕駛人拒絕
      接受測試。再關於處罰基礎，係因人體內酒精含量由開始
      飲酒時依飲酒量漸漸累積增加，在完成飲酒時體內酒精含
      量達到最高，隨後依代謝率逐漸代謝；基此，倘駕駛人遭
      員警攔停後，積極拒絕接受酒精測試或消極推諉拖延，致
      其體內酒精濃度因時間經過而逐漸代謝降低，對於其他立
      即配合測試之駕駛人顯有不公，且亦明顯有礙警員職務之
      順利進行。是故，駕駛人經警告知酒精濃度測試標準及流
      程後，不論以積極行為表示拒絕或以消極不配合方式排斥
      酒測，均屬「拒絕接受酒精濃度測試」。
   4、再關於酒後駕車及拒絕接受酒測之法律效果，已為上開道
      路交通管理處罰條例第35條第1 項、第4 項前段、第67條
      第2 項前段所明定；而酒測之標準流程及方法，亦經政府
      機關利用大眾傳播媒體大量宣傳，為大眾所週知。況本件
      員警製單舉發，已將拒絕酒測之法律效果明白告知異議人
      ，此據證人陳建曄到庭證述無訛，業如前述，是本件執行
      程序並無瑕疵，異議人辯稱警方舉發前未先溝通勸導並告
      以法律效果云云，尚無可採。
（三）綜上，本件異議人無正當理由拒絕接受酒精測試，堪以認
      定，原處分機關以異議人違規事實明確，依前揭法規規定
      ，裁處異議人罰鍰6 萬元，吊銷駕駛執照，且3 年內禁考
      ，於法有據，裁罰額度亦無不當，異議人執前開情詞聲明
      異議，為無理由，應予駁回。
五、據上論斷，依道路交通案件處理辦法第19條，裁定如主文。
中    華    民    國    98    年    6     月    1     日
                  交通法庭      法  官  周宛瑩
以上正本，係照原本作成，證明與原本無異。
如不服本裁定應於送達後5日內向本院提出抗告狀。
中    華    民    國    98    年    6     月    3     日
                                書記官  彭帥雄


司法院資訊處製作；財團法人民間司法改革基金會備份。
